臺灣桃園地方法院民事判決　九十年度訴字第七四四號
　　原　　　告　　銓錩企業有限公司
　　法定代理人　　甲○○
　　複代理人　　　李曉娟
　　被　　　告　　國朕開發聯合工程股份有限公司
　　法定代理人　　邱玉煇
　　複　代理人　　乙○○
右當事人間請求確認債權不存在等事件，本院判決如左：
    主    文
被告對附表（一）所示支票債權不存在。被告並應將附表（二）所示支票返還予原告
。
被告應給付原告新台幣壹拾萬元。
訴訟費用由被告負擔。
本判決第二項於原告以新台幣萬伍仟元供擔保後，得假執行。但被告如於假執行程
序實施前以新台幣壹拾萬元為原告預供擔保後，得免為假執行。
    事    實
甲、原告方面：
一、聲明：除供擔保金額外，如主文所示。
二、陳述：
（一）緣原告於民國（下同）八十八年四月廿三日與被告（及其關係企業國聯建築物
      公共安全檢查股份有限公司）就承攬建築物公共安全檢查簽證申報及消防安全
      設備檢修簽證申報業務等成立合作協議，雙方約定有關台北市以南至台中縣市
      以北區之建築物公共安全檢查簽證業務及消防安全設備檢修業務承接由原告負
      責，簽證事項、申報書製作等則由被告負責，原告並於簽約當日開立十二張面
      額各為新台幣（下同）陸萬元整之支票以為加盟金之交付，並由被告當場點收
      ，此均有合作協議書及簽收單為憑。
（二）嗣因雙方合作關係發生瓶頸，是而雙方乃於八十八年七月卅一日合意終止加盟
      關係，並協議前三個月加盟金共十八萬由被告收取，但自八十八年八月開始之
      加盟金支票（即如附表一所示之九張支票）則應由被告退還予原告，僅因簽解
      約書時被告要求於被告公司召開八月份之股東會，俟會議結束後一週內將全數
      支票退還予原告，此有解約書可資為憑，是查：１、自八十八年八月份起被告
      已無加盟金債權存在，被告自應將如附表一所示支票退還予原告，唯被告竟違
      約提示八月份票號ＰＡ0000000號支票，兌現陸萬元整，經原告多次至
      被告公司抗議並催討返還，被告除退還九月份ＰＡ0000000票號之支票
      乙張外，其餘則拒絕返還，更於十、十一、十二份不顧原告之勸阻，強行提示
      ，致使原告成為拒絕往來戶，而無法再為使用支票或為銀行融通資金及往來。
      按「法律關係之存在與否不明確，致原告在私法上之地位有受侵害之危險，而
      此危險得以對於被告之確認判決除去之者，即得依民事訴訟法第二百四十七條
      之規定提起確認之訴。」（最高法院五十二年台上字第一九二二號判決意旨）
      ，且消滅時效完成者，經債務人就此抗辯後，在法律上僅生拒絕履行效果，債
      權本身並不隨而消滅（最高法院六十五年台上字第一００號）。而查本件有關
      兩造間解約書是否成立？被告乃執合作協議書並未經合意終止原告所交付之支
      票債權仍為有效，是知本件法律關係之存在與否仍不明確，致原告在私法地位
      上受有侵害之危險，原告得提起本件消極確認之訴，應屬無疑。雖被告指稱票
      據已經一年不行使而時效消滅云云，唯消滅時效完成，債務人僅是取得抗辯權
      而已，債權本身並不隨之消滅，債權仍屬存在，是本件自有確認票據債權不存
      在之利益，並得依解約書第一條規定請求退還系爭如附表二所示之支票及違約
      提示之陸萬元整。２、又依解約書第二條規定有關「南區分公司（即原告）所
      已承接之案件後續收款事宜由分公司完成，利潤分配按現金即拆，期票依到期
      日預開後五日期票予乙方」，而查本件被告於雙方合作期間總計承接業務有黃
      金美食屋等十三家，於八十八年七月廿一日決算時（以合作協議書第三條約定
      計算），被告應給付原告壹拾伍萬捌仟捌佰壹拾元整，此有被告傳真予原告之
      決算函為憑。３、惟經雙方於日前再次會算結果，雙方願就違約提示陸萬元支
      票及利潤分配數額部分互為讓步，被告同意給付原告壹拾萬元，並確認系爭如
      附表一所示之債權不存在，同意返還剩餘如附表二所示之票據返還予原告；原
      告則同意拋棄其餘請求權。
三、證據：提出合作協議書、解約書、支票簽收單、拒絕往來戶證明書及傳真函影本
  　　　  各乙份為證物。
乙、被告方面：
一、聲明：同意原告之請求。如受不利判決，願供擔保聲請免為假執行。
二、陳述：
（一）兩造合作關係確係於八十八年七月三十一日終止，因此票據所顯示之債權不存
      在，伊同意返還票據。
（二）兩造對於利潤及兌現票據金額，同意以十萬元給付。
    理    由
一、本件原告起訴時請求判決「被告應給付原告六十五萬八千八百一十元及自起訴狀
    繕本送達被告之翌日起至清償日止按年息百分之五計算之利息」，繼於本院審理
    中減縮聲明為「被告應給付原告一十萬元」，此係減縮應受判決事項之聲明，核
    與民事訴訟法第第二百五十五條第一項第三款之規定相符，應予准許，合先敘明
    。
二、按當事人於言詞辯論時為訴訟標的之捨棄或認諾者，應本於其捨棄或認諾為該當
    事人敗訴之判決，民事訴訟法第三百八十四條定有明文。本件被告於本院言詞辯
    論期日審理中認諾原告之請求，揆諸上揭法條規定，本院應本於被告之認諾，為
    被告敗訴之判決。
三、從而既然雙方之合作關係業已終止，因此原告所交付作為支付加盟之票據如附表
    一所顯示之債權不存在，被告應將附表二所示之票據返還原告，就利潤分配及兌
    現票據金額部分被告應給付原告一十萬元。
四、本判決命被告給付部分，係基於被告認諾所為敗訴之判決，爰依民事訴訟法第三
    百八十九條第一項第一款，依職權宣告假執行。被告聲請願供擔保免為假執行之
    宣告，經核於法亦無不合，爰酌定相當擔保金額准許之
據上論結，原告之訴為有理由，依民事訴訟法第七十八條、第三百八十九條第一項第
一款、第三百九十二條，判決如主文。
中　　　華　　　民　　　國　　九十一　　年　　　三　　　月　　二十九　　日
                                  臺灣桃園地方法院民事第一庭
~B法　　　官　張益銘
右為正本係照原本作成
如對本判決上訴，須於判決送達後廿日內向本院提出上訴狀
中　　　華　　　民　　　國　　九十一　　年　　　三　　　月　　二十九　日
~B法院書記官　卓清和
